# 非流动资产

提问人：guoji2020 时间：2021-10-26 22:16:00
陈老师您好：
中审众环中问题1-2-15（自建半租半售房产的会计处理）
问题：
如下文背景资料所述，A 公司取得该地块的支出及建造成本在建设期如何核算，是计入
在建工程、投资性房地产还是开发成本？土地成本是否应单独核算并摊销？待项目完工后，
出售、出租或暂不明确持有意图的房产价值应如何进行会计处理？
背景：
A 公司与某大学合作大数据科技研发，以A 公司作为主体购买某地块，该地块性质为
科教用地。A 公司在该地块上自建房产，并以建成后的房产作为科研载体，出租或出售给科
研单位。土地出让合同约定房产出售比例不高于50%，但建设期间尚无法确定出租、出售
用地面积。
解答：
根据背景资料，本案例可以分拆为以下几个问题进行考虑：
1 、A 公司购买土地，此项资产在建设期计入在建工程、投资性房地产还是开发成本？
《〈企业会计准则第 6 号——无形资产〉应用指南》的第六条“土地使用权的处理”中
规定：“企业取得的土地使用权通常应确认为无形资产，但改变土地使用权用途，用于赚取
租金或资本增值的，应当将其转为投资性房地产。自行开发建造厂房等建筑物，相关的土地
使用权与建筑物应当分别进行处理。企业（房地产开发）取得土地用于建造对外出售的房屋
建筑物，相关的土地使用权账面价值应当计入所建造的房屋建筑物成本。”
根据上述准则规定，应考虑取得该项土地使用权的用途，如果取得该土地使用权的用途
主要为公司科研用地，部分用于出租出售，但于建设过程中出租、出售用地面积尚无法确定
的情况下，取得的土地使用权通常应确认为无形资产。
2 、取得的土地使用权成本是否应单独核算并摊销吗？
《企业会计准则第 6 号——无形资产》第十七条规定：“使用寿命有限的无形资产，其
应摊销金额应当在使用寿命内系统合理摊销。企业摊销无形资产，应当自无形资产可供使用
时起，至不再作为无形资产确认时止。企业选择的无形资产摊销方法，应当反映与该项无形
资产有关的经济利益的预期实现方式。无法可靠确定预期实现方式的，应当采用直线法摊销。
无形资产的摊销金额一般应当计入当期损益，其他会计准则另有规定的除外。”
《〈企业会计准则第 6 号——无形资产〉应用指南》第五条规定：“无形资产的摊销金
额一般应当计入当期损益。某项无形资产包含的经济利益通过所生产的产品或其他资产实现
133
的，其摊销金额应当计入相关资产的成本。”
根据上述规定，取得的土地使用权通常应确认为无形资产，应当自无形资产可供使用时
起进行摊销，并根据无形资产预期实现经济利益的方式判断应计入当期损益或相关资产成本。
另根据“问题1-1-7（租赁的相关成本是否应当计入房屋建筑物的建造成本中）”，建设期
间该项土地使用权的摊销额应计入房屋建筑物的建造成本（即借：在建工程，贷：累计摊销）。
3 、待项目完工后，出售、出租或暂不明确持有意图的房产价值应如何进行会计处理？
参考“问题1-1-65（部分出租自建房屋建筑物转入投资性房地产是否应结转无形资产
中对应的土地使用权）”的解答：“虽然在《〈企业会计准则第 6 号——无形资产〉应用指南》
的第六条“土地使用权的处理”中规定“自行开发建造厂房等建筑物，相关的土地使用权与
建筑物应当分别进行处理”，但是，当自建的房屋全部或部分用于出租，因而满足投资性房
地产的条件时，考虑到以下因素，应将该房屋所占土地使用权价值按照房屋建筑物中自用建
筑面积和对外出租建筑面积的比例进行分摊，将分摊到对外出租建筑面积的土地使用权价值
一并转入投资性房地产的成本中，而不论该投资性房地产的后续计量是采用成本模式还是公
允价值模式： 1 、投资性房地产的租金水平是综合考虑房屋价值和土地价值因素的结果，而
不是单纯考虑房屋价值。因此将与已出租建筑物对应的土地使用权价值转入投资性房地产的
成本，并在成本模式下将这部分转入投资性房地产成本的土地价值的摊销计入“其他业务成
本”，与租金收入（其他业务收入）能够实现更好的配比。 2 、如果采用公允价值模式对投
资性房地产进行后续计量，则只有将房屋和土地作为一个整体才能确定其公允价值，如果只
把房屋部分计入投资性房地产，将导致其公允价值难以确定。”
参考上述处理原则，如自建项目完工后部分房产出租，通常情况下应按照房屋建筑物中
对外出租建筑面积的比例进行分摊，将分摊的土地使用权摊余价值一并转入投资性房地产的
成本中。
如自建项目完工后部分房产暂不明确持有意图，通常情况下应将该部分房屋按建筑面积
分摊的建造成本转入固定资产，按面积分摊的土地使用权摊余价值仍保留在无形资产中进行
核算。
如自建项目完工后部分房产用于出售，土地使用权摊余价值按照房屋建筑物中对外出售
建筑面积的比例进行分摊，并按照《企业会计准则第 4 号——固定资产》关于固定资产处
置的相关规定进行处理。或者，如果在建设期间或者建成后但投入使用或出租之前，管理层
明确了用于出售的房屋的具体范围，并明确其仅用于出售，则基于房地产业务的特殊性，也
可以将这部分房屋的实际成本（包含按建筑面积比例分摊的建安成本和土地使用权）转入开
发产品，后续实现销售时，可以确认收入和结转成本。
1 、我的问题是或者，如果在建设期间或者建成后但投入使用或出租之前，管理层
明确了用于出售的房屋的具体范围，并明确其仅用于出售，则基于房地产业务的特殊性，也
可以将这部分房屋的实际成本（包含按建筑面积比例分摊的建安成本和土地使用权）转入开
发产品，后续实现销售时，可以确认收入和结转成本。房产销售并不是公司的日常活动，为何要确认收入及成本成

回答人：chenyiwei
A公司既然有出租、出售的相关计划，表明A公司已经或者即将取得从事房地产业务的相关资质；并且这里的项目开发是作为一个单独业务立项的。因此在这种情况下可以确认房地产出售、出租的相关收入和成本。